【裁判字號】    99,上訴,542
【裁判日期】    990316
【裁判案由】    毒品危害防制條例
【裁判全文】
臺灣高等法院刑事判決                 99年度上訴字第542號
上  訴  人  臺灣新竹地方法院檢察署檢察官
被      告  甲○○
指定辯護人  本院公設辯護人  周君穎
上列上訴人因違反毒品危害防制條例案件，不服臺灣新竹地方法
院98年度訴字第181號，中華民國98年11月26日第一審判決（起
訴案號：臺灣新竹地方法院檢察署98年度偵字第3338號），提起
上訴，本院判決如下：
    主  文
上訴駁回。
    理  由
一、起訴意旨略以：被告甲○○（轉讓第一級毒品部分，原審判
    處有期徒刑10月，未經上訴業已確定；其施用毒品部分，經
    檢察官聲請原審以98年度毒聲字第153號裁定觀察、勒戒後
    ，由檢察官以98年度毒偵字第733號為不起訴處分確定）明
    知海洛因、甲基安非他命係毒品危害防制條例第2條第2項第
    1、2款所規範之第一、二級毒品，不得非法販賣，竟仍分別
    基於販賣第一、二級毒品牟利之犯意，於98年4月23日下午3
    時許，在新竹縣竹北市縣○○路「樂多遊藝場」外向姓名年
    籍不詳之人，販入第一級毒品海洛因及第二級毒品甲基安非
    他命各1大包共新臺幣（下同）20,000元後，以分裝袋加以
    分裝成小包，海洛因並摻入葡萄糖後加以分裝，而為下列行
    為：(一)於98年4月25日下午3時許，在樂多遊藝場前，販賣海
    洛因3小包予姓名年籍不詳、綽號「阿郎」之男子，得款900
    元。(二)於98年4月25日下午5時許，在新豐鄉○○路社區公園
    販賣海洛因3小包予姓名年籍不詳、綽號「阿華」之男子，
    得款900元。因認被告涉犯毒品危害防制條例第4條第1項第2
    項之販賣第一級、第二級毒品罪嫌。
二、按犯罪事實應依證據認定之，無證據不得認定犯罪事實，刑
    事訴訟法第154條第2項定有明文，又認定犯罪事實所憑之證
    據，雖不以直接證據為限，間接證據亦包括在內；然而無論
    直接或間接證據，其為訴訟上之證明，須於通常一般之人均
    不致有所懷疑，而得確信其為真實之程度者，始得據為有罪
    之認定，倘其證明尚未達到此一程度，而有合理之懷疑存在
    時，自應為被告無罪之判決，最高法院76年度台上字第4986
    號判例意旨可資參照。次按被告之自白，非出於強暴、脅迫
    、利誘、詐欺、疲勞訊問、違法羈押或其他不正之方法，且
    與事實相符者，得為證據。前開規定立法目的乃欲以補強證
    據擔保自白之真實性；亦即以補強證據之存在，藉之限制自
    白在證據上之價值。而所謂補強證據，則指除該自白本身外
    ，其他足資以證明自白之犯罪事實確具有相當程度真實性之
    證據而言。雖其所補強者，非以事實之全部為必要，但亦須
    因補強證據與自白之相互利用，而足使犯罪事實獲得確信者
    ，始足當之。
三、起訴意旨認被告甲○○涉犯毒品危害防制條例第4條第1項第
    2項之販賣第一級、第二級毒品罪嫌，無非係以：被告之自
    白，及扣案有：第一級毒品海洛因34包、第二級毒品甲基安
    非他命17包、海洛因殘渣袋1個、小分裝袋153個、中分裝袋
    4個、大分裝袋6個、新臺幣1,800元、人民幣20元、行動電
    話3支（含SIM卡3張）等，為其論據。
四、訊據被告甲○○固於警、偵訊及檢察官向原審聲請羈押時，
    自白有前開販賣第一級海洛因於綽號「阿郎」、「阿華」男
    子之行為；惟被告於原審及本院審理時，則均否認有前開販
    賣第一、二級毒品犯行，辯稱：當日在派出所製作筆錄時，
    警察要我講幾個賣給毒品之對象，說這樣可以獲得交保，當
    時我編了販賣給2個不詳男子的事給警察，扣案海洛因及甲
    基安非他命實際是供自行施用，海洛因殘渣袋及分裝袋係為
    係用來混合海洛因及葡萄糖，及控制吸食的量、扣案新臺幣
    1,800元之百元鈔票，係開計程車要找錢給客戶所用等語。
五、經查：
（一）新竹縣政府警察局竹北分局山崎派出所員警固於98年4月2
      5日，在新竹縣新豐鄉○○街上，因發現被告所駕駛車牌
      號碼W7-9787號自用小客車車速過於緩慢，且於行進中未
      打方向燈即逕行轉彎而認有可疑，於同日17時30分許將該
      車攔停並進行盤查，並於前開自用小客車內後座發現大量
      分裝夾鏈袋，其中1只白色透明包裝紙以肉眼觀之內含有
      白色粉末，經詢問後座乘客皆稱係被告所有，被告則予否
      認，員警經前開3人同意後，將被告及車內另2名乘客帶回
      派出所進行查證，嗣警方於派出所內經被告同意搜索，於
      被告簽立自願同意搜索書後進行搜索，在被告上衣、褲子
      口袋內分別起獲疑似海洛因34包、甲基安非他命17包、海
      洛因殘渣袋1個、小分裝袋153個、中分裝袋4個、大分裝
      袋6個、新臺幣1,800元、人民幣20元、行動電話3支（含S
      IM卡3張）等物。而扣案疑似海洛因34包經送法務部調查
      局鑑定，經以化學呈色法、氣相層析質譜儀分析法鑑定結
      果為：送驗粉末檢品32包（原編號1-31、34），均含第一
      級第6項毒品海洛因成分，合計淨重21.91公克（空包裝裝
      總重9.52公克），送驗碎塊狀檢品2包（原編號32、33）
      均含第一級第6項毒品海洛因成分，合計淨重3.59公克（
      空包裝裝總重0.58公克）；扣案疑似甲基安非他命17包亦
      同送法務部調查局鑑定，經以化學呈色法、氣相層析質譜
      儀分析法鑑定結果為：送驗結晶17包均含第二級第89項毒
      品甲基安非他命成分，合計淨重14.13公克，空包裝總重5
      .32公克事實，有98年4月25日偵查報告、新竹縣政府警察
      局竹北分局98年10月14日北警偵字第0985008071號函及所
      附偵查報告、自願搜索同意書、搜索、扣押筆錄、扣押物
      品目錄表、扣押物品收據、扣案之海洛因34包、安非他命
      17包、法務部調查局濫用藥物實驗室98年6月18日調科壹
      字第09823017520號鑑定書、法務部調查局98年7月9日調
      科壹字第09800379470號鑑定書及照片18張附卷可稽（見
      偵查卷第7頁、第23頁、第27-31頁、原審卷(一)第188-189
      頁、第25頁、第41-50頁）。
（二）惟查，犯罪嫌疑人持有毒品原因，有可能係單純持有、或
      因施用毒品而持有，亦有可能係因轉讓、或販賣而持有。
      被告被查獲當時固持有海洛因34包、甲基安非他命17包，
      已如前述。經原審勘驗被告於98年4月26日警詢光碟內容
      ，被告對於扣案之毒品海洛因、甲基安非他命之實際數量
      、重量，均無法明確陳述，並觀諸被告於警詢、偵查中就
      扣案甲基安非他命是否於買入時即準備要販賣或係供自己
      施用乙節，供詞反覆。另佐以被告於警、偵訊時，均供陳
      前開毒品係以吸管大約分裝每次欲吸食之量，扣案之海洛
      因殘渣袋、包裝袋，係用來混合海洛因及葡萄糖，及控制
      施用之用量。而扣案之海洛因、甲基安非他命經秤重後，
      重量不一，有扣押物品目錄表附卷可憑（見偵查卷第27-2
      9頁），與一般販賣等質秤重有所差異；且被告為警查獲
      後，自白於98年4月25日13時30分許，有施用第一級毒品
      海洛因、第二級毒品甲基安非他命，且經其同意採尿送驗
      ，其尿液驗出安非他命、甲基甲基安非他命、嗎啡陽性反
      應；經檢察官聲請原審以98年度毒聲字第153號裁定令入
      勒戒處所觀察勒戒等情，亦有調查筆錄、濫用藥物尿液檢
      驗報告、新竹縣政府警察局毒品犯罪嫌疑人尿液採驗作業
      管制紀錄、原審98年度毒聲字第153號裁定附卷可憑（見
      原審卷(一)第93頁、94頁、第96-97頁、偵查卷第16頁）。
      被告於原審、本院供陳扣案之海洛因、甲基安非他命係自
      行施用並未販賣乙節，尚非全然無據。則前開扣案海洛因
      、甲基安非他命、海洛因殘渣袋、分裝袋，尚無足以證明
      被告自白販毒之犯罪事實確具有相當程度真實性。
（三）再扣案新臺幣1,800元百元鈔，被告於警、偵時雖自白為
      販賣毒品所得，惟被告於原審、本院供陳係其開計程車要
      找錢給客戶所用等語。查被告被查獲前於98年3月至4月間
      ，係開計程車為業之情，亦據證人張珮容於原審證述在卷
      ，則前開扣案之新臺幣亦無從擔保被告自白有販賣第一級
      毒品犯行之真實性。
（四）起訴意旨另指被告於98年4月25日下午3時許，在樂多遊藝
      場前，販賣海洛因3小包予姓名年籍不詳、綽號「阿郎」
      之男子；及於98年4月25日下午5時許，在新豐鄉○○路社
      區公園販賣海洛因3小包予姓名年籍不詳綽號「阿華」之
      男子，得款900元事實，是否真有該綽號「阿郎」「阿華
      」男子存在，或係被告虛構之人物，檢察官均未提出其他
      證據供法院查證。雖原審依職權調閱扣案3支手機（序號
      ：000000000000000、000000000000000、00000000000000
      0 ）及行動電話門號0000000000，自98年3月18日起至98
      年9 月12日止通聯紀錄，其中2支手機無通聯紀錄之事實
      ，有威寶電信電話紀錄查詢單、遠傳雙向通聯紀錄資料查
      詢回覆單、台灣大哥大資料查詢單、和信電訊序號雙向通
      聯紀錄查詢回覆單、中華電信資料查詢單、手機序號雙向
      通聯紀錄、申登人資料查詢、門號0000000000雙向通聯紀
      錄在卷可憑（見原審卷(一)第91-95頁、第96-128頁、第190
      -193頁、第194-205頁）。經核閱前開通聯紀錄內容亦無
      從證明被告自白於買進第一級毒品海洛因、第二級毒品甲
      基安非他命時，即打算要販賣予他人，及分別於前開時、
      地販賣海洛因3小包與予姓名年籍不詳、綽號「阿華」「
      阿郎」之男子之真實性。且證人即被告被查獲當時同在一
      部車內張珮容亦於原審證述：98年4月25日那天下午約5點
      半，我與被告、向春燕在新竹縣湖口鄉被警察攔檢車子，
      忘記幾點上車，當時我與向春燕去喝美沙冬與被告約在湖
      口交流道。被告開車到湖口交流道接我們，在開往新埔向
      春燕家路上被攔檢。我因為剛剛喝過美沙冬頭昏昏的，從
      上車到被警攔停這段期間，被告有無在中途下車或繞行到
      他處，有無其他男子接近車子，我均不清楚等語（見原審
      卷第15-17頁），則被告販賣第一、二級毒品自白之真實
      性，無其他補強證據可認定為真實。
（五）末按，檢察官就被告犯罪事實，應負舉證責任，並指出證
      明之方法，刑事訴訟法第161條第1項定有明文。因此，檢
      察官對於起訴之犯罪事實，應負提出證據及說服之實質舉
      證責任。倘檢察官所提出之證據，不足為被告有罪之積極
      證明，或其闡明之證明方法，無從說服法院以形成被告有
      罪之心證，基於無罪推定之原則，自應為被告無罪判決之
      諭知。參照前開論述，檢察官此部分所提出之各項證據，
      顯尚有諸多合理性懷疑之存在，而未達於通常一般人均不
      致於有所懷疑，而得確信為真實之程度，自不足以說服法
      院形成被告甲○○涉犯販賣第一級、第二級毒品有罪之心
      證。從而，檢察官所提出之各項證據及所闡明之證明方法
      ，既無從說服本院以形成被告甲○○涉犯販賣第一級、第
      二級毒品有罪之心證，依「罪證有疑、利於被告」之證據
      法則，即不得遽為不利於被告甲○○之認定。因之，本案
      之積極證據既尚不足為不利於被告甲○○涉犯販賣第一級
      、第二級毒品之認定。此外，本院復查無其他積極證據足
      資證明被告有何檢察官所指之販賣第一級、第二級毒品犯
      行，不能證明被告此部分犯罪。
六、原判決以不能證明被告甲○○犯販賣第一級、第二級毒品罪
    ，而為被告無罪判決之諭知，並無不合。檢察官上訴意旨仍
    執前詞認依被告於警詢、偵查中之自白，應構成犯罪，而指
    摘原判決不當。本院認為無理由，應予駁回。
七、至於扣案第一級、第二級毒品，係違禁物，應由檢察官依刑
    法第38條第1項、第2項、第40條第2項，聲請法院單獨宣告
    沒收。
據上論斷，應依刑事訴訟法第368條，判決如主文。
本案經檢察官曾忠己到庭執行職務。
中    華    民    國    99    年    3     月    16    日
                  刑事第一庭審判長法  官  葉騰瑞
                                  法  官  莊明彰
                                  法  官  王炳梁
以上正本證明與原本無異。
檢察官如不服本判決，應於收受送達後10日內向本院提出上訴書
狀，其未敘述上訴之理由者並得於提起上訴後10日內向本院補提
理由書（均須按他造當事人之人數附繕本）「切勿逕送上級法院
」。
被告不得上訴。
                                   書記官  陳佳伶
中    華    民    國    99    年    3     月    16    日

司法院資訊處製作；財團法人民間司法改革基金會備份。
